【裁判字號】    98,聲判,67
【裁判日期】    980902
【裁判案由】    聲請交付審判
【裁判全文】
臺灣板橋地方法院刑事裁定              98年度聲判字第67號
聲  請  人  乙○○
代  理  人  張景源  律師
被      告  甲○○
上列聲請人因被告涉嫌竊佔案件，不服臺灣高等法院檢察署98年
度上聲議字第4587號駁回再議之處分（原不起訴處分案號：臺灣
板橋地方法院檢察署98年度偵字第15690 號），聲請交付審判，
本院裁定如下：
    主  文
聲請駁回。
    理  由
一、本件聲請意旨略以：被告甲○○所有門牌號碼臺北縣中和市
    ○○路○ 段93巷14弄2 號房屋與聲請人即告訴人乙○○所有
    門牌號碼臺北縣中和市○○路○ 段93巷14弄4 號房屋緊鄰，
    被告意圖私利，竟擅自將其違章三樓增建物之外牆砌在雙方
    共同壁屬聲請人應有之部分上方，聲請人因認被告涉有竊佔
    犯嫌，並提出諸多照片、地籍圖重測地籍調查表為證物，及
    聲請傳喚聲請人與被告所有上開房屋之前手劉秀菊、鄭大哲
    出庭作證，以證明「本案系爭被告第三層違建之增建物確係
    被告所增建」，惟臺灣板橋地方法院檢察署檢察官不起訴處
    分書及臺灣高等法院檢察署處分書對於聲請人所呈上開證物
    均置而不論，亦未傳喚證人劉秀菊、鄭大哲到庭，即片面採
    信被告之說詞，確有罔顧聲請人所提證據及未傳喚證人即論
    斷事實之偵查不完備之處，且被告辯稱係於80年間買受上開
    房屋，而該第三層樓增建物係自82年7 月起始有房屋課稅資
    料，足見該第三層增建物並非於被告買入時即存在，應係被
    告所增建，否則81年間何以未課徵房屋稅？另聲請人於97年
    間已為兩造不動產界線申請中和地政事務所為地籍圖重測，
    此有地籍圖重測地籍調查表為證，並經該所專業人員於偵查
    中表示上開調查表略圖內之「3 中」係指牆壁之中間，是被
    告所蓋之第三層建物之牆壁，顯已占用兩造原一、二層建物
    共同壁全部，而竊佔聲請人所有之自牆壁中間起算之一半牆
    壁所有權。故聲請人所呈上開證據應足證被告竊佔行為，上
    開證人等也知悉被告歷來增建與竊佔行為，為此狀請准予將
    本件交付審判等語。
二、按告訴人不服上級法院檢察署檢察長或檢察總長認再議為無
    理由而駁回之處分者，得於接受處分書後10日內委任律師提
    出理由狀，向該管第一審法院聲請交付審判，刑事訴訟法第
    258 條之1 第1 項定有明文。本件聲請人即告訴人乙○○告
    訴被告甲○○涉犯刑法第320 條第2 項竊佔罪嫌，經臺灣板
    橋地方法院檢察署檢察官偵查後，於98年6 月25日以98年度
    偵字第15690 號為不起訴處分，聲請人乙○○不服聲請再議
    ，經臺灣高等法院檢察署檢察長於98年7 月24日以98年度上
    聲議字第4587號處分書駁回再議之聲請，嗣聲請人於98年8
    月3 日收受該處分書後，於98年8 月10日委任律師提出理由
    狀，向本院聲請交付審判等情，業經本院依職權調取前揭檢
    察署偵查卷證核閱無誤，並有臺灣高等法院檢察署送達證書
    、聲請人所提刑事聲請狀上本院收狀戳在卷可稽，是聲請人
    之聲請程序合於首揭規定，先予敘明。
三、次按交付審判制之立法意旨，係對於檢察官不起訴或緩起訴
    裁量權制衡之一種外部監督機制，法院僅在就檢察官所為不
    起訴或緩起訴之處分是否正確加以審查，以防止檢察機關濫
    權，依此立法精神，法院就聲請交付審判案件之審查，所謂
    「得為必要之調查」，其調查證據之範圍，自應以偵查中曾
    顯現之證據為限，不可就告訴人新提出之證據再為調查，亦
    不可蒐集偵查卷外之證據，否則將與刑事訴訟法第260 條之
    再行起訴規定混淆不清（參照臺灣高等法院91年4 月25日第
    1 次刑事庭庭長法律問題研究會議決議意旨）。又法院裁定
    交付審判，即如同檢察官提起公訴使案件進入審判程序，是
    法院裁定交付審判之前提，必須偵查卷內所存證據已符合刑
    事訴訟法第251 條第1 項規定「足認被告有犯罪嫌疑」而檢
    察官應提起公訴之情形，亦即該案件已經跨越起訴門檻，否
    則，縱或法院對於檢察官所認定之基礎事實有不同之判斷，
    但如該案件仍須另行蒐證偵查始能判斷應否交付審判者，因
    交付審判審查制度並無如同再議救濟制度得為發回原檢察官
    續行偵查之設計，法院仍應依同法第258 條之3 第2 項前段
    之規定，以聲請無理由而裁定駁回。復按事實之認定，應憑
    證據，如未能發現確實之證據，或證據不足以證明，自不能
    以推測或擬制之方法，以為裁判基礎（最高法院40年台上字
    第86號判例意旨參照）；而告訴人之告訴，係以使被告受刑
    事訴追為目的，是其陳述是否與事實相符，仍應調查其他事
    實以資審認，始得為不利被告之認定（最高法院52年台上字
    第1300號判例意旨參照）；且得為訴訟上之證明者，無論為
    直接或間接證據，須客觀上於一般人均不致有所懷疑，而達
    於確信之程度者，始可據為有罪之認定，倘其證明尚未達於
    確信之程度，而有合理可疑存在時，即難據以為被告之不利
    認定（最高法院80年度台上字第553 號判決意旨參照）。
四、被告甲○○堅詞否認有何竊佔犯行，辯稱：伊於80年間就買
    了上開房屋，買受時就與現狀相同，都不是伊所搭蓋的，後
    來在97年3 月間，三樓部分燒燬，伊於97年10月間再行恢復
    該屋原貌，伊只有搭蓋屋頂部分，沒有竊佔到聲請人房地等
    語。經查：
  (一)聲請人所有門牌號碼臺北縣中和市○○路○ 段93巷14弄4 號
    房屋（坐落土地地號：中和市○○○段頂南勢角小段0000-0
    000 號）與被告所有門牌號碼臺北縣中和市○○路○ 段93巷
    14弄2 號房屋（坐落土地地號：中和市○○○段頂南勢角小
    段0000-0000 號）係相鄰建物，以同一面牆壁作為區隔，上
    開二棟房屋所坐落之土地係以該牆面中心為界線一節，業經
    證人即臺北縣政府地政局地籍測量科技士李振宇於偵查中證
    述明確，並有臺北縣中和市地籍圖重測地籍調查表、土地所
    有權狀、建物所有權狀、地籍圖騰本各1 份在卷可稽，是聲
    請人所有上開房屋及所坐落土地與被告所有上開房屋及所坐
    落土地係以上開二棟房屋之公共牆壁中心為界線一節，應可
    認定，先予敘明。
  (二)又聲請人於偵查中指稱：我們兩邊土地的界線在公共牆面中
    間，我認為他二樓以上的加蓋物應該退至公共牆壁中線以後
    ，但他還是沿著公共牆壁往上蓋，這樣有竊佔到我的土地等
    語（見偵查卷第25頁），並有聲請人提出之現場照片在卷可
    稽，足見聲請人所指被告所有上開房屋有竊佔到其土地，係
    指被告所有上開房屋二樓以上之加蓋物並未退至公共牆壁中
    心線建築，而係沿公共牆壁往上建築，是被告所有二樓以上
    建物有竊佔到聲請人所有上開土地從公共牆壁中心線至聲請
    人所有上開建物牆面部分，惟按刑法第320 條第2 項之竊佔
    罪，係指行為人佔據他人之不動產，以自己實力予以支配之
    謂，乃在破壞他人對不動產之管領權，所謂不動產者，依民
    法第66條第1 項規定，係指土地及其定著物而言，土地所有
    權之行使，固及於土地之上、下，但土地「所有權之行使」
    與土地本身並非相當，自不包括在刑法竊佔罪之客體範圍內
    ，是縱認聲請人上開所述為真，被告所有上開房屋二樓以上
    加蓋部分不過係有部分牆面延伸至聲請人所有上開土地之上
    空，至多僅係對聲請人之權利行使有所侵害，然對聲請人所
    有之上開房屋及土地整體而言，被告並未佔據聲請人所有之
    上開房屋、土地並予以實力支配，自與刑法竊佔罪之要件不
    符。
五、綜上所述，本案並無積極證據足資證明被告甲○○有竊佔之
    犯行，揆諸首揭法條規定及判例意旨，尚不得僅憑聲請人片
    面之指訴，遽令被告甲○○擔負竊佔罪責，應認其罪嫌不足
    。故原偵查、再議程序認被告犯罪嫌疑不足，分別為不起訴
    處分、駁回再議之處分，核無不當，而聲請人聲請交付審判
    之理由，已經前開不起訴處分書及駁回再議處分書詳細論列
    說明為不起訴處分及駁回再議聲請之理由，復無何違背經驗
    法則、論理法則或其他證據法則之情事。聲請人猶執陳詞，
    指摘不起訴及駁回再議處分為不當，聲請交付審判，自無理
    由，應予駁回。
據上論斷，應依刑事訴訟法第258 條之3 第2 項前段，裁定如主
文。
中    華    民    國    98    年    9     月    2     日
                  刑事第十二庭  審判長法  官  白光華
                                      法  官  楊志雄
                                      法  官  曾淑娟
上列正本證明與原本無異。
本裁定不得抗告。
                                      書記官  陳金鳳
中    華    民    國    98    年    9     月    2     日


司法院資訊處製作；財團法人民間司法改革基金會備份。
